【裁判字號】    97,消債更,1171
【裁判日期】    980716
【裁判案由】    聲請更生程序
【裁判全文】
臺灣高雄地方法院民事裁定          97年度消債更字第1171號
    聲  請  人  甲○○
                            樓.
    代  理  人  徐豐益律師
上列當事人因消費者債務清理條例事件聲請更生，本院裁定如下
：
    主  文
聲請駁回。
聲請費用由聲請人負擔。
    理  由
一、聲請意旨略以：聲請人積欠如附表所示之債務，雖前曾於95
    年10月與金融機構協商成立債務清償方案，每月應繳協商款
    項新台幣 (下同)26,376 元；惟聲請人繳納至97年3 月即無
    力繳納，因95年5 月失業沒收入，僅由其女每月給付15,000
    元，每月必要生活費包括房租共需13,600元；聲請人因而無
    力支付協商金額，實有不可歸責於己之事由而毀諾，且聲請
    人有不能清償債務或不能清償之虞，聲請人所負無擔保或無
    優先權之債務總額並未逾1, 200萬元，復未經法院裁定開始
    清算程序或宣告破產，爰依法聲請更生等語。
二、按「債務人不能清償債務或有不能清償之虞者，得依本條例
    所定更生或清算程序，清理其債務」「債務人與金融機構協
    商成立者，不得聲請更生或清算，但因不可歸責於己之事由
    ，致履行顯有重大困難者，不在此限」「本條例施行前，債
    務人依金融主管機關協調成立之中華民國銀行公會會員辦理
    消費金融案件無擔保債務協商機制與金融機構成立之協商，
    準用前項之規定」，消費者債務清理條例第3 條、第15 1
    條第5 項、第6 項分別定有明文。按消費者如已與金融機構
    協商成立，或於條例施行前，已依金融主管機關協調成立之
    中華民國銀行公會會員辦理消費金融案件無擔保債務協商機
    制與金融機構成立協商之債務人，若非因不可歸責於己之事
    由，致履行顯有重大困難，僅係為圖謀減免債務，而不為債
    務之履行，自有違契約誠信原則，並有濫用債務清理機制之
    道德危險，是所謂不可歸責於己之事由致履行顯有重大困難
    之情形，原則上應係指聲請人客觀上支出增加，或財產、收
    入減少，非其於成立協商時所能預期，或因其他協商時並不
    存在之客觀因素而導致經濟窘迫，致履行顯然有重大之困難
    者而言；惟例外如債務人雖財產狀況無甚變動，但協商時爭
    取利息減少及分期清償之些許優惠，但其財產及收入客觀上
    難以如期履行之情形，亦應從寬解為合於上開不可歸責之要
    件，惟此項事由是否存在，應由聲請人為相當之釋明，並提
    供相關證據以供審認，如經命補正而仍未為必要之補正或釋
    明，自不得准其所請。
三、查聲請人主張積欠如附表所示之債務，前曾參與中華民國銀
    行公會會員辦理消費金融案件無擔保債務協商機制，與最大
    債權成立協商並於繳款至97年3 後即毀諾等情，業經聲請人
    陳明，並有財團法人金融聯合徵信中心債權人清冊、協議書
    等件可稽，應可信為真實。
四、聲請人以其自95年5 月失業後即依靠其女每月給付15,000元
    生活，迄今未能謀得職業，惟查聲請人所提出之松山機場郵
    局存簿往來交易明細，自95年5 月其失業後迄其主張未能依
    約給付協商款之97年2 月間止，分別有下列無摺或現金存款
    存入帳戶內95年5 月8 日存入77,332元95年10月11日存
    入27,000元95年11月3 日存入2,000 元95年11月9 日存
    入27,000元95年12月7 日存入27,000元96年1 月10日存
    入27,000元96年1 月19日存入5,000 元96年2 月9 日存
    入26,000元96年3 月6 日存入27,000元96年4 月10日存
    入27,000元96年5 月10日存入25,000元96年6 月11日存
    入27,000元96年7 月9 日存入27,000元96年8 月7 日存
    入27,000元96年9 月10日存入27,000元96年10月9 日存
    入50,000元96年11月8 日存入60,000元96年12月6 日存
    入40,000元97年1 月7 日存入30,000元97年1 月31日存
    入5,000 元97年2 月13日存入27,000元97年2 月27日存
    入6,000 元，平均每月均有現金28,333元存入 (合計
    623,332 ÷22=28,333)其帳戶內等情，有本院依職權函查之
    中華郵政股份有限公司台北郵局98年6 月15日北營字第
    0980902052號函及歷史交易清單可參；是聲請人果如其所述
    已失業多時，豈有每月均平均有上開款項得以入帳，足認聲
    請人所述非真實，應將上開入款視為其所得，加上聲請人自
    陳其女每月另給付15,000元，則聲請人每月至少應有43,333
    元所得。
五、聲請人主張每月必要生活費用包括房租在內13,600元，惟未
    提出全部基本生活開銷憑證，況聲請人既已欠債難還，有關
    個人日常生活所需費用，自應樽節開支，不得超越一般通常
    之人應有之享受，否則顯失公允，本院認應依內政部公告之
    98年度台灣省低收入戶最低生活費，每人每月11,309元計算
    較為合理；是本院認聲請人於聲請協商時既已失業，惟其帳
    戶內仍定期有上開款項存入加以其女得按月給付15,000元；
    聲請人事後又未舉證證明有何家庭收入或其收入顯然減少以
    致無法再負擔協商款之情形存在，而依上開收入計算扣除聲
    請人本身必要生活費用後，聲請人仍足以負擔每月協商款，
    難認其有何因不可歸責於己致履行顯有重大困難之事由存在
    。
六、再更生程序係為保護有更生誠意之債務人而設，債務人如不
    配合法院而為協力行為，即足認其欠缺清理債務之誠意，且
    無聲請更生之真意，自無加以保護之必要；本件聲請人提出
    之證據，既難認其有何不可歸責於己致履行顯有重大困難或
    不能履行之情事；聲請人復未提出其他利己證據以實其說，
    為免債務人恣意毀諾，濫用更生清理程序；本件聲請人聲請
    更生，應認係屬要件不備，其情形又屬無從補正，依上開說
    明，應駁回其更生之聲請。
七、依消費者債務清理條例第11條第1 項、第15條，民事訴訟法
    第95條、第78條，裁定如主文。
中    華    民    國    98    年    7     月    16    日
                  民事第四庭    法  官  林玉心
上為正本係照原本作成。
如對本裁定抗告，須於裁定送達後10日內向本院提出抗告狀。
中    華    民    國    98    年    7     月    16    日
                                書記官  林國龍
附表：
┌──┬────────────┬────────┬────────────┐
│編號│債權人                  │金額（新臺幣）  │  種        類          │
├──┼────────────┼────────┼────────────┤
│一  │台北富邦銀行            │ 200,042元      │信用卡                  │
├──┼────────────┼────────┼────────────┤
│二  │國泰世華銀行            │ 209,399元      │信用卡                  │
├──┼────────────┼────────┼────────────┤
│三  │台新銀行                │  65,281元      │信用卡                  │
├──┼────────────┼────────┼────────────┤
│四  │中國信託銀行            │ 120,000元      │信貸                    │
│    │                        │  84,874元      │信用卡                  │
├──┼────────────┼────────┼────────────┤
│五  │慶豐銀行                │  76,000元      │信貸                    │
├──┼────────────┼────────┼────────────┤
│六  │友邦信用卡公司          │ 189,053元      │信用卡                  │
├──┴────────────┴────────┴────────────┤
│ 合計                            944,649元                                │
│                                                                          │
└─────────────────────────────────────┘


司法院資訊處製作；財團法人民間司法改革基金會備份。
